臺灣臺中地方法院民事簡易判決
110年度豐簡字第660號
原      告  富邦產物保險股份有限公司

法定代理人  羅建明  
訴訟代理人  陳振盛    （兼送達代收人）

            李證賢  
被      告  潘仲緯  

上列當事人間請求損害賠償事件，本院於民國110年11月4日言詞
辯論終結，判決如下：
    主      文
被告應給付原告新臺幣83,271元，及自民國110年8月27日起至清
償日止，按年息百分之5計算之利息。
原告其餘之訴駁回。
訴訟費用新臺幣1,220元，由被告負擔百分之七十，餘由原告負
擔。
本判決第一項得假執行。
    事實及理由
壹、程序事項：
　　被告經合法通知，未於言詞辯論期日到場，核無民事訴訟法
    第386條各款所列情形，應依原告之聲請，由其一造辯論而
    為判決。
貳、實體事項：　　
一、原告主張：被告於民國107年11月17日上午5時33分許，騎乘
    原告所承保車牌號碼000-000號普通重型機車（下稱系爭機
    車），行經臺中市○○區○○路000號前時，因行駛不慎，碰撞
    行人即訴外人黃伯爽（下稱系爭事故），致訴外人黃伯爽受
    有右側橈股骨折、左側跟股骨折、左側踝部擦傷、左側小腿
    擦傷及頭皮鈍傷等傷害，而原告已依強制汽車責任保險法規
    定，賠付訴外人黃伯爽強制險醫療費用新臺幣（下同）118,
    958元。查被告係酒後駕車而肇事，原告依強制汽車責任保
    險法第29條第1項第1款規定給付保險金後，自得在給付金額
    範圍內，代位行使訴外人黃伯爽對被告之請求權。為此，爰
    依侵權行為及保險代位之法律關係，請求被告給付原告118,
    958元等語。並聲明：被告應給付原告118,958元，及自起訴
    狀繕本送達翌日起至清償日止，按年息百分之5計算之利息
    。
二、被告未於言詞辯論期日到場，亦未提出書狀作何聲明或陳述
    。
三、本院得心證之理由：
  ㈠按當事人對於他造主張之事實，於言詞辯論時不爭執者，視
    同自認；當事人對於他造主張之事實，已於相當時期受合法
    之通知，而於言詞辯論期日不到場，亦未提出準備書狀爭執
    者，準用第1項之規定，民事訴訟法第280條第1項前段、第3
    項前段分別定有明文，且依同法第436條第2項之規定，於簡
    易訴訟程序亦適用之。原告主張被告於上開時地，酒後騎乘
    系爭機車，不慎碰撞訴外人黃伯爽，致訴外人黃伯爽受有傷
    害，原告已依強制汽車責任保險法規定，賠付訴外人黃伯爽
    強制險醫療費用118,958元之事實，業據其提出臺中市政府
    警察局道路交通事故當事人登記聯單、道路交通事故現場圖
    、初步分析研判表、強制汽車責任保險理賠申請書、清泉醫
    院診斷證明書、一誠堂中醫診斷書、強制險醫療給付費用表
    、賠付資料存摺封面及賠付明細查詢表等件為證。並經本院
    向臺中市政府警察局大雅分局調取系爭事故道路交通事故現
    場圖、道路交通事故調查報告表(一)(二)、當事人登記聯單
    、當事人酒精測定紀錄表、調查筆錄、現場照片核閱屬實。
    被告經合法通知，未於言詞辯論期日到庭，復未提出書狀為
    任何聲明或陳述，依前開規定，視同自認，堪信原告上開主
    張為真實。
　㈡按因故意或過失，不法侵害他人之權利者，負損害賠償責任
    ；不法侵害他人之身體或健康者，對於被害人因此喪失或減
    少勞動能力，或增加生活上之需要時，應負損害賠償責任，
    民法第184條第1項前段、第193條第1項，分別定有明文。次
    按被保險人有下列情事之一，致被保險汽車發生汽車交通事
    故者，保險人仍應依本法規定負保險給付之責。但得在給付
    金額範圍內，代位行使請求權人對被保險人之請求權：一、
    飲用酒類或其他類似物後駕駛汽車，其吐氣或血液中所含酒
    精濃度超過道路交通管理法規規定之標準，強制汽車責任保
    險法第29條第1項第1款亦定有明文。又按汽車駕駛人有下列
    情形之一者，不得駕車：二、飲用酒類或其他類似物後其吐
    氣所含酒精濃度達每公升零點一五毫克或血液中酒精濃度達
    百分之零點零三以上；汽車行駛時，駕駛人應注意車前狀況
    及兩車並行之間隔，並隨時採取必要之安全措施，不得在道
    路上蛇行，或以其他危險方式駕車；行人穿越道路，應依下
    列規定：一、設有行人穿越道、人行天橋或人行地下道者，
    必須經由行人穿越道、人行天橋或人行地下道穿越，不得在
    其一百公尺範圍內穿越道路，道路交通安全規則第114條第2
    款、第94條第3項及第134條第1款規定甚明。
　㈢經查，被告於107年11月16日晚間20時至23時許飲用啤酒後，
    仍於107年11月17日5時許酒後騎乘系爭機車，沿臺中市大雅
    區學府路往民生路方向行駛時，因酒後操控能力減弱、未能
    注意車前狀況，見訴外人黃伯爽在其前方欲橫越馬路，煞車
    不及，致碰撞訴外人黃伯爽，經警據報到場處理後，測得被
    告吐氣所含酒精濃度達每公升0.65毫克，顯已超過前開規定
    ，有前開調查筆錄、道路交通事故當事人酒精測定紀錄表、
    初步分析研判表在卷可稽，足認被告違反前開道路安全規則
    甚明，對於防止損害之發生顯未盡相當之注意，就系爭事故
    之發生自有過失，且被告之過失行為與訴外人黃伯爽所受傷
    害間有相當因果關係，被告自應負侵權行為損害賠償責任；
    而訴外人黃伯爽於上開設有行人穿越道之路口欲穿越道路時
    ，未經由行人穿越道穿越，而係橫越馬路，有調查筆錄、道
    路交通事故現場圖及初步分析研判表在卷可稽，亦違反前開
    道路安全規則。是被告與訴外人黃伯爽就系爭事故之發生均
    有責任，本院斟酌被告與訴外人黃伯爽就系爭事故具有前揭
    過失、雙方原因力之強弱及過失之輕重結果，認被告為肇事
    主因，應負7成責任，訴外人黃伯爽為肇事次因，應負3成責
    任。
　㈣再按損害之發生或擴大，被害人與有過失者，法院得減輕賠
    償金額，民法第217條第1項有明文規定。上開規定係為促使
    被害人對於自己生命、身體之安全，盡其應盡之注意義務，
    避免或減少危險或損害之發生，以求當事人間之公平。所謂
    被害人與有過失，即被害人之行為助成損害之發生或擴大，
    就結果之發生為共同原因之一，行為與結果有相當因果關係
    ，即足當之。本院認就系爭事故發生之過失責任，應以被告
    負擔70％肇事責任，訴外人黃伯爽負擔30％肇事責任，有如前
    述。依此計算結果，訴外人黃伯爽支出之醫療費用合計為11
    8,958元，得請求被告按70％過失比例賠償之金額為83,271元
    （計算式：118,958×0.7＝83,271，元以下四捨五入），是原
    告依強制汽車責任保險法第29條第1項第1款規定，於上開賠
    付訴外人黃伯爽83,271元範圍以內，得代位行使訴外人黃伯
    爽對被告之侵權行為損害賠償請求權。
　㈤末按給付無確定期限者，債務人於債權人得請求給付時，經
    其催告而未為給付，自受催告時起，負遲延責任。其經債權
    人起訴而送達訴狀，或依督促程序送達支付命令，或為其他
    相類之行為者，與催告有同一之效力，民法第229條第2項定
    有明文。又遲延之債務，以支付金錢為標的者，債權人得請
    求依法定利率計算之遲延利息。但約定利率較高者，仍從其
    約定利率。應付利息之債務，其利率未經約定，亦無法律可
    據者，年息為百分之五，民法第233條第1項、第203條亦有
    明文。本件原告行使對被告之損害賠償債權，核屬無確定期
    限之給付，既經原告起訴而經本院於110年8月26日送達，有
    送達證書在卷可憑，被告迄未給付，當應負遲延責任。是原
    告請求自起訴狀繕本送達被告翌日即110年8月27日起至清償
    日止，按年息百分之5計算之法定遲延利息，核無不合。
四、綜上所述，原告依侵權行為及保險代位之法律關係，請求被
    告給付83,271元，及自110年8月27日起至清償日止，按年息
    百分之5計算之利息，為有理由，應予准許；逾此部分之請
    求，則無理由，即應駁回。
五、本判決原告勝訴部分，係適用簡易程序所為被告敗訴之判決
    ，依民事訴訟法第389條第1項第3款規定，應依職權宣告假
    執行。
六、訴訟費用負擔之依據：民事訴訟法第79條。
中　　華　　民　　國　　110 　年　　11　　月　　30　　日
                  豐原簡易庭    法  官  廖弼妍
如不服本判決，應於送達後20日內，向本院提出上訴狀並表明上
訴理由，如於本判決宣示後送達前提起上訴者，應於判決送達後
20日內補提上訴理由書（須附繕本）。如委任律師提起上訴者，
應一併繳納上訴審裁判費。
以上為正本係照原本作成。
中　　華　　民　　國　　110 　年　　11　　月　　30　　日
                                書記官  陳貴卿